臺北高等行政法院判決　　　　　　　　　　　　　　九十三年度簡字第一○○三號
　　原　　　告　甲○○
　　被　　　告　財政部臺北市國稅局
　　代　表　人　張盛和（局長）
右當事人間因綜合所得稅事件，原告不服財政部中華民國九十三年六月二十九日台財
訴字第○九三○○二一二四五號訴願決定，提起行政訴訟，本院判決如左：
　　主  文
原告之訴駁回。
訴訟費用由原告負擔。
　　事  實
一、事實概要：原告執業律師，被告依民國八十七年度執行業務收入未設帳電腦核定
    清單資料，核定其八十七年度執行業務所得為新台幣（下同）一、七九二、○○
    ○元，併課其當年度綜合所得稅。原告不服，申經復查結果，獲准核減執行業務
    所得八四、○○○元，變更核定執行業務所得為一、七○八、○○○元，其餘未
    獲變更，復提起訴願，經訴願決定駁回確定，被告遂依稅捐稽徵法第三十八條規
    定重行發單補徵，除應補本稅五九、九四九元外，另加計行政救濟利息一二、八
    ○一元。原告對加計之行政救濟利息部分不服，申請復查未獲變更，提起訴願亦
    遭決定駁回，遂提起行政訴訟。
二、兩造聲明：
　　(一)原告聲明：原處分及訴願決定均撤銷。
　　(二)被告聲明：駁回原告之訴。
三、兩造之陳述：
　(一)原告主張之理由：
    1.按債務人遲延者，債權人得請求其賠償因遲延而生之損害，雖為民法第二百三
      十一條第一項所明定，而遲延之債務以支付金錢為標的者，債權人得請求依法
      定利率之遲延利息，亦為民法第二百三十三條所規定。遲延繳稅，固應計息，
      然給付應先依債務本旨為請求，非依債務本旨所為請求，不生請求之效力，債
      務人不必承擔遲延之法律效果，即無民法第二百三十一條、二百三十三條之適
      用。
    2.被告核課時以稅務所得一、七九二、○○○元為標準，復查後變更核定執行業
      務所得為一、七○八、○○○元，提起訴願後，原告繳納半數稅款，因財政部
      訴願決定書第四點：「納稅義務人如對復查決定應繳納稅額不符，提起訴願時
      該利息部分之處分不生效力」及被告於訴願答辯時自承：「該利息部分之處分
      不生效力」因而未再為訴訟救濟，詎被告仍為利息之課徵。又前開財政部與被
      告之陳述係於復查決定核減數額後提出，其利息亦係核減後之本金計息，如仍
      依稅捐稽徵法第三十八條第三項計息，財政部及被告之陳述即無意義。
    3.利息不得滾入原本再生利息，被告對於本件利息於八十九年十一月六日所發繳
      款書再加計利息二十九元，其計息根據何在？
　(二)被告主張之理由：
    1.原告因不服被告核定其八十七年度綜合所得稅，依稅捐稽徵法第三十五條規定
      申經復查結果，准予核減執行業務所得八四、○○○元，變更核定執行業務所
      得為一、七○八、○○○元，其餘未獲變更，原告乃向財政部提起訴願，嗣經
      訴願決定駁回確定。被告遂依稅捐稽徵法第三十八條規定重行發單補徵，除應
      補本稅五九、九四九元外，另加計行政救濟利息一二、八○一元。（復查決定
      應納本稅為一一九、八九七元，提起訴願時已先行繳納本稅五九、九四八元）
      ，並自原繳納期間屆滿之次日八十九年十一月十六日起，至九十一年十月二十
      六日（復查階段）及九十二年三月十六日（訴願階段）填發補繳稅款繳納通知
      書日止，計七○九天及八五○天，按八十九年一月一日郵政儲金匯業局之一年
      期定期存款利率五%，加計行政救濟利息一二、八○一元。
    2.原告主張財政部訴願決定書載明「納稅義務人如對復查決定應納稅額不服，提
      起訴願時，該利息部分不生效力」云云。查原告對復查決定之應納稅額一一九
      、八九七元不服，提起訴願，因行政救濟尚未確定，故以該稅額計算之行政救
      濟利息一一、六四四元，不生效力，尚非原告所訴系爭行政救濟確定之利息一
      二、八○一元不生效力，原告顯係誤解。又原告對於核定應納之稅捐，本即應
      於原訂期限內完納，不因申請行政救濟而異，原告既未於原繳納期限屆滿前繳
      足稅款，又經行政救濟終結之決定或判決確定者，如仍有應補稅額，自應依稅
      捐稽徵法第三十八條第三項規定就應補稅額加計行政救濟利息，況依稅捐稽徵
      法第三十八條第二項之規定，倘納稅義務人依原繳納期限繳納稅款並經行政救
      濟程序終結之決定或判決，應退還稅款，則因行政救濟滋生之利息即由稅捐稽
      徵機關承受，故依法加計利息徵收之規定已兼具公平性、合理性。另行為時稅
      捐稽徵法第三十九條第一項規定申請復查者暫緩移送法院強制執行，原告既因
      申請復查享有暫免繳納稅款之利益，基於公允原則，被告於行政救濟程序終結
      加計利息一二、八○一元，尚無不合。
　　理  由
一、按「經依復查、訴願或行政訴訟程序終結決定或判決，應補徵稅款者，稅捐稽徵
    機關應於復查決定，或接到訴願決定書，或行政法院判決書正本後十日內，填發
    補徵稅款繳納通知書，通知納稅義務人繳納；並自該項補徵稅款原應繳納期間屆
    滿之次日起，至填發補徵稅款繳納通知書之日止，按補徵稅額，依原應繳納稅款
    期間屆滿之日郵政儲金匯業局之一年期定期存款利率，按日加計利息，一併徵收
    。」為行為時稅捐稽徵法第三十八條第三項所明定。
二、原告執業律師，被告依八十七年度執行業務收入未設帳電腦核定清單資料，核定
    其執行業務所得為一、七九二、○○○元，併課其當年度綜合所得稅，原告不服
    ，申經復查結果，獲准核減執行業務所得八四、○○○元，變更核定執行業務所
    得為一、七○八、○○○元，其餘未獲變更，原告提起訴願，亦經駁回確定之事
    實，有被告九十一年十月二十九日財北國稅法字第○九一○二三三○二六號復查
    決定書、財政部九十二年三月六日台財訴字第○九一○○七六○三二號訴願決定
    書影本在原處分卷可稽，且為原告所不爭執，堪認為真實。是被告以原告依前開
    復查決定應納本稅為一一九、八九七元，提起訴願時已先行繳納本稅五九、九四
    八元，除發單補徵本稅五九、九四九元外，另自原繳納期間屆滿之次日起，至填
    發補繳稅款繳納通知書日止，加計行政救濟利息一二、八○一元，訴願決定予以
    維持，揆諸首開規定，並無不合。原告主張財政部九十二年三月六日台財訴字第
    ○九一○○七六○三二號訴願決定所稱「納稅義務人如對復查決定應納稅額不服
    ，提起訴願時，該利息部分不生效力」乙節，係指原告對前開復查決定之應納稅
    額一一九、八九七元不服提起訴願，因行政救濟尚未確定，故依該稅額計算之行
    政救濟利息一一、六四四元不生效力。原告對於核定應納之稅捐，本應於原訂期
    限內完納，其既未於原繳納期限屆滿前繳足稅款，經行政救濟終結之訴願決定確
    定後仍有應補稅額，自應依稅捐稽徵法第三十八條第三項規定就應補稅額加計行
    政救濟利息，並非適用民法第二百三十一條、第二百三十三條規定，原告主張顯
    係誤解，自無可採。從而原處分及訴願決定均無違誤，原告仍執前詞聲請撤銷，
    為無理由，爰不經言詞辯論予以駁回（本件適用簡易訴訟程序）。
三、據上論結，本件原告之訴為無理由，依行政訴訟法第二百三十三條第一項、第九
    十八條第三項前段，判決如主文。
中　　　華　　　民　　　國　　九十三　  年　　十二　　  月　　十五  　　日
                 臺 北 高 等 行 政 法 院   第 三 庭
                                     法  官   楊莉莉
右為正本係照原本作成。
本件以訴訟事件所涉及之法律見解具有原則性者為限，始得於本判決送達後二十日
內向本院提出上訴狀並表明上訴理由，如已於本判決宣示後送達前提起上訴者，應
於判決送達後二十日內補具上訴理由（均按他造人數附繕本），且經最高行政法院
許可後方得上訴。
中　　　華　　　民　　　國　　九十三　  年　　十二　　  月　　十五  　　日
            　　　　　　　　　　　   書記官   王俊權
